臺灣高等法院民事判決　　　　　　　　　 93年度上字第603號
上　訴　人　　甲○○
訴訟代理人　　商桓朧律師
被上　訴人　　乙○○
　　　　　　　　　　　3號
法定代理人　　趙玉蘭
兼法定代理人　丙○○
當事人間給付買賣價金事件，上訴人對於中華民國93年4月20日
台灣士林地方法院92年度訴字第1524號第一審判決提起上訴，本
院於民國94年3月2日言詞辯論終結，判決如下：
    主      文
上訴駁回。
第二審訴訟費用由上訴人負擔。
    事實及理由
一、上訴人起訴主張：伊於民國（下同）70幾年間與訴外人鄭明
    受臺北縣淡水鎮○○段952號、953地號（即重測前小八里坌
    子段土地公鼻小段120、121地號）應有部分各3/4，及同地
    段951號、954號、961號、962號、962-1地號（即重測前小
    八里坌子段土地公鼻小段120-1、122、122-1、123地號）應
    有部分各2/5（以下稱系爭土地），並約定將952、953地號
    登記鄭明男名下，其餘土地登記陳坤萬名下，用來合夥經營
    砂石場。陳坤萬於79年8月間將合夥股份轉讓予訴外人黃大
    銘。嗣合夥事業停止，陳顯裕、蘇志宏、楊紋生、陳明德退
    夥，其股份由伊、黃大銘、鄭明男分別承受，比例依序為10
    0分之37.5、18.75、43.75，擬將系爭土地出賣而解散合夥
    。於86年7月2日被上訴人丙○○及陳光縣合夥，以被上訴人
    乙○○名義，以總價款新台幣（以下同）00000000元欲買受
    系爭土地，由伊以合夥代表人名義簽訂買賣契約書，約定移
    轉登記予被上訴人丙○○，並由被上訴人丙○○併存承擔被
    上訴人乙○○所負價金給付義務。伊已依約移轉登記土地應
    有部分，但被上訴人為支付第二期價金0000000元，而由陳
    光縣交付訴外人中太混凝土股份有限公司（以下稱中太公司
    ）簽發，以淡水第一信用合作社龍形分社為付款人，發票日
    86年7月22日，同面額之支票一紙（以下稱系爭支票）予伊
    ，經伊於87年2月24日提示，因拒絕往來而退票。為此依民
    法第367條前段、第233條第1項前段規定，求為命被上訴人
    連帶給付0000000元，及自87年2月24日起至清償日止，按週
    年利率5%計算之利息，並願供擔保，聲請宣告假執行等語。
二、被上訴人以：被上訴人丙○○與陳光縣共同出資，以被上訴
    人乙○○之名義向鄭明男、陳坤萬購買系爭土地，由上訴人
    代理鄭明男、陳坤萬簽訂系爭買賣契約書及收受價金，故系
    爭契約第二行記載「立買賣契約人．．賣方『授權人』甲○
    ○」、末頁立契約人欄記載「乙方姓名『代表人』甲○○」
    ，及附件「買賣土地清冊」之權利範圍欄記載「3/4鄭明男
    」、「2/5陳坤萬」；伊等已支付第二期價金，系爭支票與
    系爭買賣無關，故上訴人於87年1月24日在系爭買賣契約書
    註明價金全部付清字樣，且於同年2月24日以存證信函催告
    伊等支付第四期價金，未催告第二期價金等語，資為抗辯。
三、原審駁回上訴人之訴及假執行之聲請。上訴人全部不服，提
    起上訴，聲明求為：(一)原判決廢棄，(二)被上訴人應連帶給付
　　上訴人0000000元，及自87年2月24日起至清償日止，按週年
　  利率5%計算之利息，(三)願供擔保，請准宣告假執行。被上訴
    人則聲明求為：(一)上訴駁回，(二)如受不利判決，願供擔保免
    為假執行。
四、上訴人主張：鄭明男原所有臺北縣淡水鎮○○段952號、953
　  地號土地應有部分各3/4，陳坤萬原所有同地段951號、954
    號、961號、962號、962-1地號土地應有部分各2/5，被上訴
    人丙○○、陳光縣於86年7月2日共同以被上訴人乙○○名義
    ，以總價款00000000元買受上開土地，由被上訴人丙○○併
    存承擔被上訴人乙○○之價金給付義務，並由鄭明男、陳坤
    萬移轉登記上開土地應有部分予被上訴人丙○○等事實，業
    據上訴人提出買賣契約書、土地登記謄本為證（原審卷第15
    、19至25頁），並為被上訴人自認真正，堪予採信。
五、按當事人主張有利於己之事實者，就其事實有舉證之責任，
    民事訴訟法第277條前段定有明文。次按請求履行債務之訴
　　，除被告自認原告所主張債權發生原因之事實外，應先由原
　  告就其主張此項事實，負舉證之責任，必須證明其為真實後
    ，被告於其抗辯事實，始應負證明之責任，此為舉證責任分
    擔之原則，最高法院43年台上字第377號判例，足資參照。
    本件上訴人主張其為上開買賣契約之出賣人，得請求被上訴
    人給付價金云云，為被上訴人否認，抗辯出賣人為系爭土地
    原所有權人鄭明男、陳坤萬。揆諸前揭規定及判例意旨，上
    訴人應就兩造間存在系爭土地之買賣契約之事實，負舉證之
　　責任，且必須上訴人證明有此事實後，被上訴人始就其所抗
　  辯之事實，負證明之責。查：
　(一)揆諸系爭買賣契約書前言記載「立買賣契約人．．賣方授權
　  人　甲○○」、末頁立契約人欄記載「乙方：姓名　代表人
    甲○○」，明示上訴人經賣方授權，代表賣方簽訂契約。又
    契約附件「買賣土地清冊」記載標的權利範圍「3/4鄭明男
    」、「2/5 陳坤萬」；契約第9條約定：「若出售人（乙方
    ）因其他原因而發生訴訟案，致買賣標的物受假扣押、強制
    執行、宣告破產或其他事由，而受限制登記處分時，乙方即
    視同違約」，而在通常狀況下，因鄭明男、陳坤萬與他人有
    債務糾葛，始可能導致系爭土地受限制登記處分；契約第12
    條第1項約定：「與本買賣土地接連之畸零地及未登記土地
    或水利用地，乙方原享有優先購買權者，無償讓與甲方優先
    承購，絕無異議，甲方申請購買上述土地或有其他特別需要
    ，需乙方出具證件或用印或協同辦理時，乙方不得借故推諉
    或拒絕。」，而鄭明男、陳坤萬始可能對相鄰畸零地等主張
    優先承購權利，上訴人個人根本無主張此一權利之資格。故
    解釋上訴人代理系爭土地原所有權人鄭明男、陳坤萬出賣予
    被上訴人乙○○，始合於系爭契約文義。
　(二)證人陳明仁證稱：「我是系爭契約之代筆人，賣方是陳坤萬
  　、鄭明男，當時他們二人不在場，賣方由甲○○代表，我當
    時問甲○○及陳光縣關於賣方是否授權甲○○，陳光縣說他
    們由甲○○代表，附近的土地都是這種模式處理，因為翁先
    生也沒有堅持，所以當時就寫了契約．．契約是簽約前我草
    擬的，要去之前跟陳光縣通過電話，他說賣方授權甲○○來
    簽約。簽約當時我有問是否可以請陳坤萬、鄭明男到場簽約
    ，往後收取價金再授權甲○○，但陳光縣說由甲○○代表，
    兩造沒有異議，所以我在後面寫代表人。」（本院卷第61、
    64頁），顯示兩造於系爭契約書記載「立買賣契約人．．賣
    方授權人　甲○○」、「乙方：姓名　代表人甲○○」，其
    真意為上訴人代理鄭明男、陳坤萬簽訂買賣契約及行使出賣
    人權利。
　(三)上訴人主張：鄭明男、陳坤萬於系爭買賣契約履行過程，未
　  曾露面，且被上訴人乙○○為支付第一期價金而交付台北縣
    中小企業銀行東湖分行簽發之面額990000元支票，記載受款
    人為伊等語，業據上訴人提出支票為證（原審卷第26頁），
    並為被上訴人所不爭執，固堪信為真正。然此事實與鄭明男
　　、陳坤萬授權上訴人行使出賣人權利，並無矛盾之處，故不
  　得執此推論被上訴人乃向上訴人買受系爭土地。
　(四)被上訴人提出立德聯合法律事務所91年度淵字第2522號函，
    記載鄭明男表示未曾與陳坤萬授權上訴人出賣系爭土地，亦
    不知系爭買賣契約字樣（原審卷第126頁）。另證人陳坤萬
    證稱：「伊與鄭明男、甲○○等人合資購買系爭土地．．本
    來是想作採砂場，後來沒有做，我個人部分十多年前就賣給
    砂場的其他股東黃大銘．．跟我買的人要如何處分土地我不
    管，他要我過戶給誰，我就過給誰．．賣給黃大銘時，我沒
    有出具過戶文件，要辦過戶前甲○○才跟我要資料去辦過戶
    ．．（問：黃大銘買你的土地股份後，是否他要如何賣，或
    用你名義賣，都沒有意見？）對，土地賣了我就沒有任何權
    利。」（本院卷第91、92頁）。惟縱認鄭明男、陳坤萬未授
    權上訴人以其二人名義出賣系爭土地，但此乃涉及上訴人是
    否無權代理鄭明男、陳坤萬出售之問題，尚不能據此否定上
    訴人表示為其二人代理人之意旨，與被上訴人簽訂系爭買賣
    契約之事實。
　(五)上訴人先主張系爭契約記載「賣方授權人」、「乙方代表人
  　」，乃表示伊經鄭明男、陳坤萬授予處分權云云（本院卷第
    12頁）。迨證人陳坤萬為上開證述後，上訴人始改稱系爭土
    地係伊與鄭明男、陳坤萬、陳顯裕、蘇志宏、楊紋生、陳明
    德為合夥經營砂石場而共同出資購買，其後陳坤萬轉讓合夥
　　股份予黃大銘，陳顯裕、蘇志宏、楊紋生、陳明德退夥，由
　  伊、黃大銘、鄭明男分別承受股份，由伊代表合夥出賣給被
    上訴人乙○○，故上開契約文句係表明伊以「合夥代表人」
    身分出賣云云（本院卷第110頁），前後不一。況上訴人如
    係代表合夥出賣系爭土地，並為被上訴人所明知，則出賣人
    豈非應為合夥團體，而非上訴人個人。可見上訴人之主張前
    後矛盾，均無可憑採。
　(六)綜上，上訴人主張其出賣系爭土地予被上訴人乙○○，並不
  　可採。被上訴人抗辯爭買賣契約之出賣人為鄭明男、陳坤萬
    ，上訴人僅為其二人之代理人，其與被上訴人間不存在契約
　  關係等語，則與事實相符，堪予憑採。從而上訴人逕以出賣
    人身分，本於買賣契約請求被上訴人連帶給付系爭價金，顯
    然無據，不應准許。
六、綜上所述，上訴人本於民法第367條前段、第233條第1項前
    段規定，請求被上訴人連帶給付0000000元，及自87年2月24
    日起至清償日止，按週年利率5%計算之利息，為無理由，不
    應准許。其假執行之聲請失所附麗，應併予駁回。原審為上
    訴人敗訴之判決，及駁回其假執行之聲請，並無不合。上訴
    意旨指摘原判決不當，求予廢棄改判，為無理由，應予駁回
    。
七、兩造其餘攻擊、防禦方法及提出之證據，於判決結果無礙，
    爰不一一調查、論述。
八、據上論結，本件上訴為無理由，依民事訴訟法第449條第1項
    、第78條，判決如主文。
中　　華　　民　　國　　94　　年　　3　　月　　16　　日
                民事第15庭    審判長法  官  許  正  順
                                    法  官  張      蘭
                                    法  官  翁  昭  蓉
正本係照原本作成。
如不服本判決，應於收受送達後20日內向本院提出上訴書狀，其
未表明上訴理由者，應於提出上訴後20日內向本院補提理由書狀
（均須按他造當事人之人數附繕本）上訴時應提出委任律師或具
有律師資格之人之委任狀；委任有律師資格者，另應附具律師資
格證書及釋明委任人與受任人有民事訴訟法第466 條之1 第1 項
但書或第2項（詳附註）所定關係之釋明文書影本。
中　　華　　民　　國　　94　　年　　3　　月　　16　　日
　  　　　　　　　　　　　　　　　　書記官  王  才  生
附註：
民事訴訟法第466條之1（第1項、第2項）：
對於第二審判決上訴，上訴人應委任律師為訴訟代理人。但上訴
人或其他法定代理人具有律師資格者，不在此限。
上訴人之配偶、三親等內之血親、二親等內之姻親，或上訴人為
法人、中央或地方機關時，其所屬專任人員具有律師資格並經法
院認為適當者，亦得為第三審訴訟代理人。
